# 合并财务报表中因抵销未实现内部销售损益产生的递延所得税

提问人：wufaxian 时间：2018-05-11 01:21:45
例子： 【例 19—22】 甲公司拥有乙公司 80%有表决权股份，能够控制乙公司的生产经营决策。20×7 年 9 月甲公司以 800 万元将自产产品一批销售给乙公司，该批产品在甲公司的生产成本为 500 万元。至20×7 年 12 月 31 日，乙公司尚未对外销售该批商品。
假定涉及商品未发生减值。甲、乙公司适用的所得税税率为 25%，且在未来期间预计不会发生变化。税法规定，企业的存货以历史成本作为计税基础。
甲公司在编制合并财务报表时，对于与乙公司发生的内部交易应进行以下抵销处理： 借：营业收入 8 000 000 贷：营业成本 5 000 000 存货 3 000 000
经过上述抵销处理后，该项内部交易中涉及的存货在合并资产负债表中体现的价值为 500 万元，即未发生减值的情况下，为出售方的成本，其计税基础为 800 万元，两者之间产生了 300 万元可抵扣暂时性差异，与该暂时性差异相关的递延所得税在乙公司并未确认，为此在合并财务报表中应进行以下处理： 借：递延所得税资产 750 000 贷：所得税费用 750 000问题： 例子中已经说了“该批产品在甲公司的生产成本为 500 万元”。为什么后面的讨论中有“未发生减值的情况下，为出售方的成本，其计税基础为 800 万元”。例子中说明甲公司的生产成本明明是 500 万。 800 万是内部未实现销售。在此怎么又变成了出售的计税基础了？

回答人：chenyiwei
乙公司是独立纳税主体，其购入该批存货的成本是 800 ，日后对外出售时可税前扣除的成本是 800 。虽然此处是合并报表层面的讨论，但计税基础仍是以单个纳税主体为基础认定的。

提问人：wufaxian 时间：2018-05-11 21:58:16
谢谢陈老师的指点。 我看后又产生两个新的问题。 1 、“该项内部交易中涉及的存货在合并资产负债表中体现的价值为 500 万元，即未发生减值的情况下，为出售方的成本，其计税基础为 800 万元，两者之间产生了 300 万元可抵扣暂时性差异，” ------------存货 500 万元是甲公司账上的存货（当然也属于合并报表的存货）。但是在内部交易中增也不减。直到在合并层面完成销售。才会在资产负债表贷减 500 万元存货。不知道我理解对不对？ ------------后半句"未发生减值的情况下，为出售方的成本，其计税基础为800 万元".这 800 万元应该在未来出售的时候才在合并损益表当中产生。这也就是为什么会计分录当中。那么问题来了。这两项都还未发生的分录。且发生后 500 万属于资产负债表科目。 800 万属于未来损益表科目。怎么可以放在一起进行比较？进而用来计算递延所得税资产和负债呢？采用资产负债表债务法核算所得税。应是对资产负债表上某一科目比较其账面价值和计税基础。例如厂房、或应收账款。在上例当中，怎么可以用一个未来还未发生的利润表科目和资产负债表科目进行比较。来计算递延所得税资产和负债呢？
2 、暂时吧问题 1 放在一边。如果上例完全合理。后续又有“ 借：递延所得税资产 750 000 贷：所得税费用 750 000”。只要对外销售部完成。这两个科目的 75000 就不会被抵消。这样不是可以人为的“虚增”合并报表上的递延所得税资产和“调减”当期所得税费用？或者确认这个递延所得税资产，须有一个假设条件。即未来的对外销售很可能会发生？

回答人：chenyiwei
2 、是，且预计届时内部买方将可有足够多的应纳税所得额。

回答人：chenyiwei
资产的计税基础的定义就是未来可税前扣除的金额，所以“用一个未来还未发生的利润表科目和资产负债表科目进行比较”其实是普遍现象。